臺灣高等法院民事裁定
110年度家聲抗字第59號
抗  告  人  黃朝琴      
代  理  人  沈志成律師
上列抗告人因與相對人王靜如間假扣押事件，對於中華民國110
年7月13日臺灣宜蘭地方法院110年度家全字第1號裁定提起抗告
，本院裁定如下：
    主  文
抗告駁回。
抗告訴訟費用由抗告人負擔。
    理  由
一、按家事訴訟事件，除家事事件法別有規定者外，準用民事訴
    訟法之規定。是家事案件中之保全程序，亦得準用民事訴訟
    法保全程序之規定，為假扣押之聲請，家事事件法第51條、
    家事事件審理細則第71條分別定有明文。次按關於假扣押聲
    請之裁定，得為抗告。抗告法院為裁定前，應使債權人及債
    務人有陳述意見之機會，此觀民事訴訟法第528條第1項及第
    2項規定亦明。查本件抗告人即債務人因不服原法院所為准
    許相對人即債權人就抗告人財產為假扣押之裁定，提起抗告
    ，相對人已於民國110年12月20日提出民事答辯狀、111年2
    月10日提出民事答辯(二)狀陳述意見（見本院卷第27至34頁
    、第71至73頁），合先敘明。
二、相對人聲請意旨略以：緣兩造原為夫妻，於109年4月14日協
    議離婚，依兩造簽立之離婚協議書第4條約定，抗告人應於
    辦妥離婚登記之日起三十日内將名下所有之羅東鎮東安段56
    0-2地號土地及坐落其上之羅東鎮東安段2124建號建物（門
    牌號碼：宜蘭縣○○鎮○○路000號，下稱系爭房地）過戶移轉
    登記予相對人，系爭房地於簽約日之銀行貸款由抗告人負責
    ，其應於110年2月28日前清償至餘額為新臺幣（下同）122
    萬元，亦即相對人應於110年2月28日前，將其在農會之實際
    貸款1,930萬元，償還其中1,808萬元，使貸款餘額僅剩122
    萬元。嗣抗告人雖依兩造離婚協議約定，於109年4月24日將
    系爭房地所有權移轉登記予伊，惟抗告人於110年2月28日，
    並未依約清償系爭房地於羅東鎮農會之貸款剩餘至122萬元
    ，經伊於110年3月9日及同年月17日寄發存證信函催告抗告
    人於110年4月1日前履行離婚協議，抗告人對於伊之請求均
    未予回應，且因相對人為系爭房地之抵押人，其上尚有以羅
    東鎮農會為抵押權人之最高限額抵押權2,136萬元，故而相
    對人對於抗告人即有可能因抗告人之債務不履行致受有系爭
    房地遭抵押權人拍賣以受償該筆借貸債務之損害。嗣後抗告
    人甚至另於110年6月22日將其所有羅東鎮東安段560地號土
    地暨其上2123建號建物（門牌號碼：宜蘭縣○○鎮○○路000號
    ）再設定600萬元之第二順位最高限額抵押權予中租迪和股
    份有限公司，因認本件請求有日後不能強制執行或甚難執行
    之虞之情事，應有假扣押原因存在，是伊聲請對抗告人所有
    財產於1,808萬元範圍内，予以假扣押。如認伊之釋明有所
    不足，願供擔保相當金額，以代假扣押請求及原因釋明之不
    足等語。
三、原法院准相對人以603萬元為抗告人供擔保後，得就抗告人
    之財產於1,808萬元之範圍内為假扣押；抗告人如以1,808萬
    元為相對人供擔保或提存後，得免為或撤銷假扣押。　　
四、抗告人抗告意旨略以：伊有將系爭房地移轉登記予相對人，
    雖並未將上開貸款清償至餘額122萬元，然系爭房地係由伊
    向農會辦理貸款，縱將所有權移轉登記予相對人，該貸款之
    債權債務關係始終存在於伊與農會間，是相對人就上開協議
    之內容係行為與不行為之義務，並無金錢請求或得易為金錢
    請求之債權債務關係，不符聲請假扣押之要件，然相對人竟
    扣押伊之財產，強迫抗告人清償抗告人對第三人之債務，違
    背契約之相對性。且相對人亦並未就伊有以其他不動產抵押
    設定之情形，即有日後不能強制執行或甚難執行之虞之假扣
    押原因加以釋明。是原裁定准予相對人假扣押之聲請，應有
    違誤，請求廢棄原裁定等語。
五、按債權人就金錢請求或得易為金錢請求之請求，欲保全強制
    執行者，得聲請假扣押。假扣押，非有日後不能強制執行或
    甚難執行之虞者，不得為之；請求及假扣押之原因應釋明之
    ；前項釋明如有不足，而債權人陳明願供擔保或法院認為適
    當者，法院得定相當之擔保，命供擔保後為假扣押，民事訴
    訟法第522條第1項、第523條第1項、第526條第1項、第2項
    分別定有明文。所稱「有日後不能強制執行或甚難執行之虞
    」之「假扣押之原因」者，不以債務人浪費財產、增加負擔
    或將其財產為不利益之處分，致達於無資力之狀態，或債務
    人移住遠方、逃匿無蹤或隱匿財產等積極作為之情形為限，
    祇須合於該條項「有日後不能強制執行或甚難執行之虞」之
    條件，即足當之。倘債務人對債權人應給付之金錢或得易為
    金錢請求之債權，經催告後仍斷然堅決拒絕給付，且債務人
    現存之既有財產，已瀕臨成為無資力之情形，或與債權人之
    債權相差懸殊，將無法或不足清償滿足該債權，在一般社會
    之通念上，可認其將來有不能強制執行或甚難執行之虞之情
    事時，亦應涵攝在內（最高法院108年度台抗字第118號、10
    6年度台抗字第280號、102年度台抗字第565號裁定要旨可資
    參照）。又所稱之「釋明」，亦以使法院就某事實之存否，
    得到大致為正當之心證為已足，此與證明須就當事人所提證
    據資料，足使法院產生堅強心證，可確信其主張為真實者，
    尚有不同（最高法院98年度台抗字第660號、98年度台抗字
    第807號裁定意旨參照）。
六、經查：
　㈠本件相對人主張兩造協議離婚，抗告人嗣後未履行離婚協議
    之約定，於110年2月28日清償系爭房地於羅東鎮農會之貸款
    至剩餘122萬元，經伊於110年3月9日及同年月17日寄發存證
    信函催告抗告人於110年4月1日前履行離婚協議，抗告人仍
    拒不履行，且因相對人為系爭房地之抵押人，其上尚有以羅
    東鎮農會為抵押權人之最高限額抵押權2,136萬元，故而相
    對人對於抗告人即有可能因抗告人之債務不履行致受有系爭
    房地遭抵押權人拍賣以受償該筆借貸債務之損害等情，業據
    提出相對人之戶籍謄本、兩造離婚協議書、宜蘭縣○○鎮○○段
    00000地號土地及2124建號建物登記第一類謄本、羅東鎮農
    會之借據、存證信函與回執、經濟部商工登記公示資料查詢
    、羅東鎮農會貸款查詢資料等件影本為證（見原法院110年
    度家全字第1號卷第13至32頁），堪認相對人對於假扣押之
    請求原因有相當之釋明。雖抗告人稱該協議條款僅屬「行為
    或不行為」請求云云，然查，本件因抗告人遲延履行及不履
    行該離婚協議，自形式上觀之，係有可能構成債務不履行之
    情事，倘抗告人將來仍未依約清償部分系爭房地於農會之貸
    款，雖該借貸之債權債務關係僅存在於抗告人與農會間，然
    相對人為物上保證人，日後恐遭農會實行抵押權進而發生損
    害，則相對人得請求抗告人履行離婚協議即清償約定之貸款
    或債務不履行之損害賠償等情，業經相對人於聲請時表明並
    釋明於假扣押聲請狀中第一之（三）點，以及第二之（二）
    點，故相對人已於聲請時主張說明本件性質上屬得易為金錢
    請求之債權債務關係，抗告人抗辯相對人係就行為或不行為
    之債務類型聲請假扣押，於法不合云云，應非可取。
　㈡另就假扣押原因部分，相對人主張抗告人將其名下最有價值
    之不動產設定最高限額抵押權，抗告人所為之增加負擔或將
    其財產為不利益處分之行為，將使自身致於無資力之狀態，
    縱相對人經本案獲得勝訴亦難以求償，足認本件請求有日後
    不能強制執行或甚難執行之虞等情，亦據提出抗告人全國財
    產稅總歸戶財產查詢清單、宜蘭縣○○鄉○○段000地號土地及1
    46建號建物登記第一類謄本、宜蘭縣○○鎮○○段000地號土地
    及2123建號建物登記第一類與第二類謄本、華南銀行與楠朝
    建設公司陳報之扣押債權金額狀在卷可稽（見原法院110年
    度家全字第1號卷第34至37頁、本院卷第35至59頁）以為釋
    明。查抗告人經相對人催告後仍不履行其離婚協議，並經相
    對人催告履行協議後，於110年6月22日將其名下所有之宜蘭
    縣○○鎮○○路000號及宜蘭縣○○鄉○○路○段000巷00號（即冬山
    鄉太山段233地號土地暨其上146建號建物）房地皆設定600
    萬元之第二順位最高限額抵押權。而抗告人名下所有之其餘
    不動產土地均僅為應有部分，現多供作道路及墓地使用、銀
    行僅有些微存款，又無受領薪資，名下股票亦僅有零股，故
    其名下剩餘總財產合計總價值未達200萬元。衡諸抗告人經
    多次催告拒絕履行協議，相對人主張其得易為金錢請求之債
    權可高達1,808萬元，故相對人以此稱抗告人名下其餘財產
    總額低微，恐有日後不能強制執行或甚難執行之虞，依上開
    事證已足使本院得薄弱之心證，信抗告人非無增加負擔或將
    其財產為不利益之處分致相對人日後有不能強制執行或甚難
    執行之可能，自應認相對人就其假扣押之原因亦已有所釋明
    。抗告意旨指稱相對人未釋明何以有不動產抵押設定借款之
    情形，即可認其現存之既有財產已瀕臨成為無資力，或財務
    顯有異常而難以清償債務之情形云云，亦無理由。又相對人
    之釋明雖有未足，然既經其陳明願供擔保以補釋明之不足，
    是本件相對人主張對抗告人有1,808萬元之債權，聲請對其
    之財產於1,808萬元範圍內為假扣押，應屬有據，原裁定命
    相對人供擔保後准為假扣押，並無不合。
七、據上論結，本件抗告為無理由，應予駁回，爰裁定如主文。
中　　華　　民　　國　　111 　年　　3 　　月　　31　　日
                  家事法庭   
                      審判長法　官  張靜女
                            法　官  葉珊谷
                            法　官  朱漢寶
正本係照原本作成。
本裁定除以適用法規顯有錯誤為理由外，不得再抗告。如提起再
抗告，應於收受送達後10日內委任律師為代理人向本院提出再抗
告狀。並繳納再抗告費新臺幣１千元。
中　　華　　民　　國　　111 　年　　3 　　月　　31　　日
　　　　　　　　　　　　　  書記官  鄭兆璋